# 向陈老师请教个股权问题？

提问人：lzqyybb 时间：2012-05-29 18:08:25
2007.1.1日，A公司以 1100 万取得B公司25%的股权，计 400 万股，当日B公司可辨认净资产为 4000 万元，2007.1.1-2007.6.30，B公司实现净利润 800 万元。2007.7.1日，B公司以 2000 万元向C公司定向增发 400 万股，C公司占B公司20%的股权，A公司持有的B公司股份从25%降为20%，请问A公司应如何进行账务处理?

回答人：chenyiwei
前面部分应该就是正常的权益法核算。后续因被投资企业向其他股东增发股份导致股权比例下降，按照证监会会计部《上市公司执行企业会计准则监管问题解答（ 2011 年第 1 期，总第 5 期）》处理：
例如：A公司为上市公司， 2009 年 1 月 1 日，A公司以 1100 万现金取得B公司股份 400 万股，占B公司总股份的25%，并对B公司形成重大影响。 2009 年 1 月 1 日，B公司可辨认净资产公允价值为 4000 万元。 2010 年 7 月 1 日，B公司向C公司定向增发新股 400 万股，C公司以 2000 万元现金认购。增发股份后，A公司对B公司仍具有重大影响。 2009 年 1 月 1 日到 2010 年 6 月 30 日期间，以 2009 年 1 月 1 日B公司可辨认净资产公允价值为基础计算，B公司累计实现净利润 800 万元。除所实现利润外，在此期间，B公司所有者权益无其他变动。
分析： 2009 年 1 月 1 日，A公司取得B公司的长期股权投资，采用权益法核算，占B公司可辨认净资产公允价值的份额为4000 25%=1000 万元，确认长期股权投资成本为 1100 万元，包括商誉 100 万元。 2009 年 1 月至 2010 年 6 月， A 公司累计确认投资收益 800 25%=200万元，同时增加长期股权投资账面价值 200 万元。 2010 年 6 月 30 日，A公司对B公司长期股权投资账面价值1100+200=1300万元。 B公司向C公司定向发行股份后，A公司在B公司所持股份比例变为：400/（1600+400）=20%。B公司因定向发行股份所有者权益增加 2000 万元，归属于A公司的份额为 2000 20%=400 万元。 A 公司对 B 公司持股比例减少 25%-20%=5% ，相当于处置 5%/25%=20% 的长期股权投资，视同处置长期股权投资的账面价值为 1300 20%=260万元。 长期股权投资账面价值调增400-260=140万元（其中"长期股权投资--成本"调减 1100 20%=220 万元， " 长期股权投资 -- 损益调整 " 调增 400-200 20%=360万元），同时确认 140 万元投资收益。

提问人：qjr1124 时间：2012-05-30 17:54:03
回复 chenyiwei 的帖子
"A公司对B公司持股比例减少25%-20%=5%，相当于处置5%/25%=20%的长期股权投资，视同处置长期股权投资的账面价值为1300*20%=260万元。"
抱歉，对5%/25%的概念怎么理解不了呢，怎么不是直接的5%*1300来处理呢？总混淆，请帮忙解答。

回答人：chenyiwei
1300 万元是对 25 ％股权的帐面价值。所以处置被投资企业 5 ％的股权，对应的投资成本就是1300*5%/25%。

提问人：lbwl 时间：2012-06-04 16:43:05
回复 qjr1124 的帖子
我主要是不是很明白为啥用C投入的*投入后A的持股比例当成本次A的股权处置收入

回答人：chenyiwei
这时就会产生损益影响。同时原先形成的长期股权投资成本中的视同商誉部分也要按比例转出。

回答人：chenyiwei
视同处置。可理解为：A先出资 500 万元认购B公司增发的 100 万股，在B的 2000 万股中占 500 万股；再以 500 万元出售该 100 万股对应的权益。由于增资价格与增资前的每股净资产不同，所以下一步出售的 100 万股对应的权益不是 500 万